臺灣高等法院臺中分院民事判決　九十三年度保險上易字第二○號
　　　上　訴　人　甲○○
　　　訴訟代理人　乙○○
　　　法定代理人　陳河東
　　　訴訟代理人　丙○○
右當事人間請求給付保險金事件，上訴人對於中華民國九十三年十月十九日臺灣彰化
地方法院九十三年度保險字第二二號第一審判決提起上訴，本院於中華民國九十四年
一月二十五日言詞辯論終結，判決如下：
　　　主　　　文
上訴駁回。
第二審訴訟費用由上訴人負擔。
　　　事實及理由
一、本件上訴人於原審起訴主張：其於民國（下同）八十八年八月二十五日向被告投
　　保傷害及醫療保險，保單號碼為000000000000號，保險種類包括
　　傷害醫療保險限額；傷害醫療保險金日額；新住院醫療保險附約計劃Ｃ；
　　常春住院醫療保險附約住院及加護病房保險金；常春住院醫療保險附約手術保
　　險金；二十年繳費日額型住院醫療終身健康保險附約，詎上訴人人於九十年六
　　月四日上午因車禍受傷在財團法人彰化基督教醫院（下稱彰化基督教醫院）住院
　　治療，其中在外科加護病房治療至六月十四日，在普通病房住院至六月三十日出
　　院，復於九十年七月十六日至八月十一日，九十年九月三日至九月二十九日，及
　　九十年十月十七日至十一月十七日和九十一年五月一日至五月二十五日等期間四
　　次住院治療。依上開保險契約約定，上訴人得向被上訴人請求保險金九十一萬三
　　千五百元。惟上訴人於九十一年五月二十八日向被上訴人申請給付，被上訴人卻
　　以該事故係肇因於上訴人之先天性疾病而拒絕給付，然本件事故業經另案即原審
　　九十一年度保險字第十二號、鈞院九十二年度保險上字第一八號給付保險金事件
　　判決（下稱另案判決）認定上訴人確係因車禍意外受傷確定在案，則被上訴人既
　　不因被保險人之請求給付即給付保險金，依保險法第六十五條規定，應基於事實
　　之認定為依據，故本件應以另案高院九十三年二月十八日判決之日為保險法第六
　　十五條規定得為請求之日。又財政部於九十三年一月二十九日「台財保字第○九
　　三○○○二三○五」號函，對保險業者針對「先天性疾病」之除外，作出應為給
　　付之解釋，且認定保險業者有所過當侵害消費者之權益，故若以被保險人之權益
　　，就算將事故視同為疾病（先天性疾病）之事故，依保險法第六十五條規定，亦
　　應認九十三年一月二十九日為上訴人行使請求權之起算日，爰依兩造之保險契約
　　約定及保險法第三十四條規定，請求被上訴人給付上開保險金及法定遲延利息等
　　語。
二、被上訴人則以：上訴人係因於九十年六月四日發生車禍受傷，而請求被上訴人給
　　付保險金，故上訴人之請求權時效，自該日起算至九十二年六月三日已屆滿二年
　　。且系爭醫療險附約約定之保險事故係指「住院」及「傷害就診」，上訴人曾於
　　九十年十一月二十九日及九十一年五月二十八日分別向被上訴人申請九十年六月
　　四日起陸續住院之醫療理賠，不能謂其保險事故之請求權尚未確定，嗣後雖因被
　　上訴人認上訴人係「先天性疾病」及非因「意外」事故而拒絕給付保險金，然上
　　訴人僅就同一事故中之殘廢保險金部分提起另案給付保險金事件請求，而未就本
　　件保險金部分有所爭執，則上訴人主張其請求權時效應自另案判決確定起算云云
　　，與保險法第六十五條規定不符。且本件並無時效中斷之事由，故上訴人於請求
　　被上訴人給付保險金，已罹於保險法第六十五條規定之二年請求權時效，被上訴
　　人依法拒絕給付等語置辯。
三、原審法院審酌兩造攻擊防禦方法後，認本件上訴人於九十一年五月二十六日即可
　　行使保險金請求權，其雖於九十一年五月二十八日曾請求被上訴人給付殘廢、住
　　院醫療及傷害醫療保險金，然上訴人於請求後六個月內，於九十一年九月十三日
　　提起另案訴訟，僅請求被上訴人給付殘廢保險金，並未對本件住院醫療及傷害醫
　　療保險金起訴請求，此業經原審法院調取另案給付保險金事件查明屬實，且上訴
　　人亦自承「（問：事故發生以後何時向被上訴人請求？）最後請求日期是九十一
　　年五月二十八日，後來就沒有再做請求的行為」等語在卷（見原審法院九十三年
　　九月二十一日言詞辯論筆錄），是依上開規定，上訴人於九十一年五月二十八日
　　所為請求，並不發生時效中斷之效力，則本件上訴人於九十一年五月二十六日可
　　行使請求權，其遲至九十三年七月二十六日始提起本件訴訟請求被上訴人給付傷
　　害及醫療保險金，顯逾保險法第六十五條規定之二年消滅時效，因而判令駁回上
　　訴人於原審之起訴。上訴人對於原審上開判決提起上訴，上訴聲明：(一)原判決廢
　　棄。(二)右廢棄部份，被上訴人應給付上訴人九十一萬三千五百元，及自九十一年
　　七月一日起至清償日止，按年息百分之十計算之利息。(三)第一、二審訴訟費用由
　　被上訴人負擔。被上訴人則答辯聲明：(一)駁回上訴。(二)第二審訴訟費用由上訴人
　　負擔。
四、兩造不爭執之事實：
　(一)上訴人於八十八年八月二十五日向被上訴人投保傷害及醫療保險，保單號碼為0
　　00000000000號，上訴人於九十年六月四日在彰化基督教醫院住院治
　　療，在加護病房治療至六月十四日，在普通病房住院至六月三十日出院，復於九
　　十年七月十六日至八月十一日，九十年九月三日至九月二十九日，及九十年十月
　　十七日至十一月十七日和九十一年五月一日至五月二十五日等期間四次住院治療
　　。依兩造保險契約種類「傷害醫療保險金限額」、「傷害醫療保險金日額」、「
　　新住院醫療保險計劃Ｃ」、「常春住院醫療保險附約住院及加護病房保險金」、
　　「常春住院醫療保險附約手術保險金」、「二十年繳費日額型住院醫療終身健康
　　保險附約」等約定，上訴人住院治療如係因意外事故造成，被上訴人應給付保險
　　金九十一萬三千五百元。
　(二)上訴人於九十一年五月二十八日曾以發生保險事故向被上訴人申請給付保險金，
    經被上訴人以該事故係肇因於上訴人之先天性疾病為由而拒絕給付，上訴人乃於
    九十一年九月十三日起訴請求被上訴人給付殘廢保險金，業經另案判決認定上訴
    人係因發生車禍而成殘廢，被上訴人應給付上訴人二百二十五萬元，及自九十一
    年七月一日起至清償日止，按年息百分十計算之利息確定。
  (三)上訴人於九十一年五月二十八日曾向被上訴人請求給付上開保險事故之傷害及醫
　　療保險金，迄九十三年七月十七日始提起本件訴訟請求被上訴人給付傷害及醫療
　　保險金。
  (四)此外，復有上訴人出之傷害醫療保險金限額、傷害醫療保險日額附約、新住院醫
    療保險附約、常春住院醫療保險附約、日額型住院醫療終身健康保險附約、診斷
    證明書影本為憑，並經本院調閱本院九十二年保險上字第十八號卷查閱無誤，此
    部分事實堪足採信。
五、由兩造前開陳述可知，本件爭點乃在於上訴人之請求權是否已罹於時效：
　(一)按由保險契約所生之權利，自得為請求之日起，經過二年不行使而消滅。保險法
    第六十五條定有明文。而所謂請求權得行使時，係指權利人得行使請求權之狀態
    而言。經查本件上訴人係於九十年六月四日發生車禍，在彰化基督教醫院加護病
    房住院治療至六月十四日，在普通病房住院至六月三十日出院，又於九十年七月
    十六日至八月十一日，九十年九月三日至九月二十九日，及九十年十月十七日至
    十一月十七日和九十一年五月一日至五月二十五日住院，而兩造保險契約之條款
    亦明定：依契約所生的權利，自得為請求之日起，經過兩年不行使而消滅」（原
    審卷第十四、十六、二十一頁）；是本件上訴人於保險事故發生後，雖因住院而
    未能及時向被上訴人請求給付保險金，但於九十一年五月二十五日出院後，即處
　　於可隨時向被上訴人請求之狀態。
  (二)雖上訴人又以因兩造對事故發生原因有爭執，且在事故之發生，尚須經過許多時
    間之限制規定，才能有請求權，故本件應以另院即九十二年保險上字第十八號一
    案判決被上訴人敗訴人之日即九十三年二月十八日判決之日作為其行使請求權之
　　起算日，另依財政部於九十三年一月二十九日台財保字第○九三○○○二三○五
　　號函釋內容，本件請求權時效亦應自九十三年一月二十九日起算，方屬合理云云
　　，然本院前開另案判決及財政部上開函釋內容，均係係對上訴人請求殘廢給付有
　　無理由而為認定及釋示，與上訴人是否何時得提起保險金之請求無涉。且保險事
　　故發生一旦發生，上訴人依約即可請求被上訴人給付保險金，而無待本院另案判
　　決及財政部之函釋，至被上訴人是否拒絕給付，其拒絕是否有理由，則屬雙方實
　　體爭議之事項，應另循調解或司法程序解決，此與請求權時效時間之起算及權利
　　之行使無關，上訴人主張應以本院另案判決之日期及函釋日期為其行使請求權之
　　起算日，顯無可採。
  (三)況上訴人於本件保險事故發生後，即曾於九十一年五月二十八日請求被上訴人給
    付殘廢、住院醫療及傷害醫療保險金，此亦有被上訴人提出之上訴人理賠申請書
    一件為證，可見上訴人並無不得行使請求權之情事，亦無保險法第六十五條所列
    各款之特別事由存在，上訴人空言事故原因未確定，故不能以事故日作為請求權
    時效之起算日云云，亦無可採。
　(四)次按時效因請求而中斷者，若於請求後六個月內不起訴，視為不中斷。民法第一
    百三十條定有明文。查本件上訴人於九十一年五月二十六日即可行使保險金請求
    權，其雖於九十一年五月二十八日曾請求被上訴人給付殘廢、住院醫療及傷害醫
    療保險金，然上訴人於請求後六個月內，於九十一年九月十三日提起另案訴訟，
    僅請求被上訴人給付殘廢保險金，並未對本件住院醫療及傷害醫療保險金一併起
    訴請求，此業經本院調取另案給付保險金事件查明屬實，且上訴人亦自承「（問
    ：事故發生以後何時向被上訴人請求？）最後請求日期是九十一年五月二十八日
    ，後來就沒有再做請求的行為」等語在卷（見本院九十三年九月二十一日言詞辯
    論筆錄），是依上開規定，上訴人於九十一年五月二十八日所為請求，並不發生
    時效中斷之效力，是本件上訴人於事故發生後，遲至九十三年七月二十六日始提
    起本件訴訟請求被上訴人給付傷害及醫療保險金，顯逾保險法第六十五條規定之
    二年消滅時效。
　(三)未按時效完成後，債務人得拒絕給付。為民法第一百四十四條第一項所明定。查
    本件上訴人之保險金請求權，已逾保險法第六十五條規定之二年時效期間而消滅
    ，則被上訴人以時效為抗辯，拒絕給付，自屬於法有據。原審因之為上訴人敗訴
    之判決，並無不合，上訴意旨仍執陳詞求予廢棄改判，核屬無稽，其上訴為無理
    由，應予駁回。
六、兩造其餘攻擊、防禦方法，對於本院右開判決結果不生影響，無逐一論列之必要
　　，併此敘明。
據上論結：本件上訴為無理由，依民事訴訟法第四百四十九條第一項、第七十八，判
決如主文。
中　　　華　　　民　　　國　　九十四　　年　　　二　　　月　　二十二　　日
~B1民事第二庭審判長法　官　童有德
~B2　　　　　　　　法　官　翁芳靜
~B3　　　　　　　　法　官　謝說容
右為正本係照原本作成。
不得上訴。
~B　　　　　　　　書記官　蘇昭文
中　　　華　　　民　　　國　　九十四　　年　　　二　　　月　　二十四　　日
                                                                        Ｂ
